【裁判字號】    97,交聲,180
【裁判日期】    970930
【裁判案由】    違反道路交通管理處罰條例聲明異議
【裁判全文】
臺灣新竹地方法院交通事件裁定         97年度交聲字第180號
原處分機關  交通部公路總局高雄區監理所
異  議  人
即受處分人  甲○○
上列異議人因違反道路交通管理處罰條例案件，對於交通部公路
總局高雄區監理所中華民國90年7月6日所為之高監五字第駕裁00
-000000 號違反道路交通管理事件裁決處分，聲明異議，本院裁
定如下：
       主  文
原處分撤銷，發回交通部公路總局高雄區監理所。
       理  由
一、按處理違反道路交通管理事件，有關文書送達之規定，依行
    政程序法之規定，違反道路交通管理事件統一裁罰基準及處
    理細則第5 條定有明文。送達由行政機關自行或交由郵政機
    關送達；由郵政機關送達者，以一般郵遞方式為之；但文書
    內容對人民權利義務有重大影響者，應為掛號；送達於應受
    送達人之住居所、事務所或營業所為之；於應送達之處所不
    獲會晤應受送達人時，得將文書付與有辨別事理能力之同居
    人、受僱人或應送達處所之接收郵件人員，行政程序法第68
    條第1項、第3項、第72條第1項前段、第73條第1項亦分別定
    有明文。次按機關、學校、工廠、商場、事務所、營業所或
    其他公私團體、機構之員工或居住人，或公寓大廈之居住人
    為應受送達人時，郵務機構送達人得將訴訟文書付與送達處
    所內接收郵件人員；前項接收郵件人員，視為民事訴訟法第
    137 條規定之同居人或受僱人，郵務機構送達訴訟文書實施
    辦法第7條第1項、第2 項分別定有明文。又受公寓大廈管理
    委員會僱用之管理員，其所服勞務包括為公寓大廈住戶接收
    文件，性質上應屬全體住戶之受僱人（最高法院93年度臺上
    字第2251號判決意旨可資參照）。惟管理員代收住戶文件，
    應由管理員簽名或蓋其私章始為合法，如僅蓋大廈管理委員
    會圖戳其送達不合法（司法院80年7月3日（80）廳民1 字第
    621號法律問題研討意見參照）。
二、原處分意旨略以：異議人即受處分人甲○○駕駛車牌號碼DM
    -7179 號自用小客車於民國88年10月29日15時36分許，在臺
    北縣永和路60號前，因在劃有黃線路段停車，經臺北縣警察
    局警員以異議人違反道路交通管理處罰條例第56條第1項第4
    款規定，填掣北縣警交乙字第 0156190號舉發違反道路交通
    管理事件通知單（下稱舉發通知單）逕行舉發。嗣異議人未
    於前揭通知單所載期限內到案，原處分機關乃依道路交通管
    理處罰條例及違反道路交通管理事件統一裁罰基準表規定，
    於90年7月6日以高監五字第駕裁 00-000000號違反道路交通
    管理事件裁決書裁處異議人罰鍰 1,200元，逾期不繳納罰鍰
    時之處理為：(一)、自90年8月6日起易處吊扣駕駛執照 2個月
    ，並限於90年8月20日前繳送執行。(二)、90年8月20日前未繳
    送駕駛執照者，自90年 8月21日起易處吊銷，並逕行註銷駕
    駛執照。(三)、駕駛執照吊（註）銷後，自90年8月21日起1年
    內不得重新考領駕駛執照。
三、異議人聲明異議意旨略以：異議人主張其駕照被註銷時並無
    受通知異議人，當時異議人在新竹服兵役，以致無法馬上處
    理等語。
四、經查：
(一)、異議人駕駛車牌號碼DM-7179 號自用小客車，於88年10月29
    日15時36分許，在臺北縣永和路60號前，因在劃有黃線路段
    停車之違反道路交通管理處罰條例之行為，為原處分機關於
    90年7月6日以高監五字第駕裁00-000000 號裁決書，依道路
    交通管理處罰條例第56條第1項第4款裁處異議人罰鍰 1,200
    元，上開裁決書於90年7 月13日按異議人原舉發通知單上所
    載地址「高雄縣鳳山市○○里○○街138 號12樓」郵寄，惟
    觀之卷附之上開裁決書併該裁決書之掛號郵件收件回執各 1
    份，該回執之收件人蓋章欄上僅有上址管理委員會管理中心
    之圖戳章，並無任何該管理委員會之管理員簽名或蓋其私章
    而收受上開裁決書，該裁決書尚難認已合法送達於異議人之
    受僱人，自不生合法送達之效力。
(二)、此外，異議人亦否認有收受上開裁決書，表示其當時尚在新
    竹服兵役，有國軍常備兵軍職基本資料暨專長授予證明影本
    1 份附卷可稽，自應採為對異議人有利之認定，認為上開裁
    決書未合法送達於異議人，原處分機關不得逕予裁罰。
五、揆諸前揭規定與說明，原處分機關之違反道路交通管理事件
    裁決書既未合法送達予異議人收受，原處分機關自無依上開
    道路交通管理處罰條例及違反道路交通管理事件統一裁罰基
    準及處理細則之規定予以裁罰之餘地，故原處分機關上開裁
    決程序，於法要有未合，自應由本院撤銷原處分，發回原處
    分機關另行合法送達違反道路交通管理事件裁決書後，再行
    循相關程序處理，以資適法。
六、應依道路交通案件處理辦法第20條前段，裁定如主文。
中    華    民    國    97    年    9     月    30    日
                  交通法庭法  官  楊數盈
以上正本證明與原本無異。
如不服本裁定，應於裁定送達後5 日內向本院提出抗告狀。
                          書記官  謝國聖
中    華    民    國    97    年    9     月    30    日


司法院資訊處製作；財團法人民間司法改革基金會備份。
